【裁判字號】    89,易,1001
【裁判日期】    890619
【裁判案由】    偽造文書
【裁判全文】
臺灣臺北地方法院刑事判決                        八十九年度易字第一一號
    公  訴  人  臺灣臺北地方法院檢察署檢察官
    被      告  丙○○
右列被告因偽造文書案件，經檢察官聲請簡易判決處刑（八十八年度偵字第二六六七
六號），嗣經甲○台北簡易庭移送甲○，甲○改依通常訴訟程序審理，判決如左：
    主  文
丙○○明知為不實之事項，而使公務員登載於職務上所掌管之公文書，足以生損害於
公眾及他人，處有期徒刑陸月，如易科罰金以參佰元折算壹日。
扣案黏貼在變造之國民身分證、汽車駕駛執照上之丙○○相片及行車執照各壹張均沒
收。
    事  實
一、丙○○曾於民國（下同）八十三年間，因施用毒品、違反藥事法等案件，分別於
    八十三年六月十六日、同年八月十一日，經台灣高等法院判處定執行刑為有期徒
    刑三年四月、八月確定後，復為台灣高等法院於八十三年十月十八日以八十三年
    度聲字第一八八六號裁定更定執行刑為有期徒刑三年七月，又於八十五年六月五
    日，因違反麻醉藥品管理條例案件，經台灣高等法院以八十五年度上更一字第三
    ０八號判處有期徒刑五年二月確定，前開犯行併接續執行，於八十七年二月十八
    日假釋付保護管束出監，嗣前開假釋期間，又違反保護管束規定情節重大，經撤
    銷假釋後，因未到案執行上開殘刑，為台灣桃園地方法院檢察署於八十八年八月
    二十六日發佈通緝中；詎其猶不知悔改，為規避查緝，竟基於意圖為自己不法所
    有及變造特種文書之犯意，先於八十八年九月間某日，在其胞兄乙○○所有之自
    用小客車內，竊取乙○○所有之國民身分證、駕駛執照、全民建康保險卡各一枚
    得手後（親屬間竊盜部分，未據告訴），復於該日某時，在台北市○○區○○路
    三五四號住處，以換貼自己照片於乙○○之國民身分證及駕駛執照之方式，變造
    乙○○之國民身分證及駕駛執照，足以生損害於乙○○及戶政、監理機關對於核
    發國民身分證、駕駛執照管理之正確性。而丙○○為便代步及避免追查，明知其
    非乙○○本人亦未經乙○○同意，復基於行使變造證照及使公務員登載不實之犯
    意，於同年月二十三日某時，持上開經變造之國民身分證，冒用乙○○名義，向
    台北市監理機關申請核發行車執照，以供其所有購入之車牌號碼：ＦＣ—７５０
    ７號自用小客貨車使用，而使不知情之公務員將此不實之事項登載於職務上所掌
    管之公文書，足以生損害於監理機關對於核發行車執照管理之正確性及乙○○。
    嗣於八十八年十二月七日凌晨零時五十分許，丙○○復承前行使變造證照之概括
    犯意，在台北市○○區○○街七十六號八樓「銀馬車旅館」內，持上開經變造之
    乙○○國民身分證及駕駛執照供警盤查，並向盤查員警表示其係乙○○本人時，
    因丙○○身上持有安非他命吸食器形跡可疑，始為警查悉上情。
三、案經臺北市政府警察局萬華分局報告臺灣臺北地方法院檢察署檢察官偵查起訴。
    理  由
一、右揭事實，業據被告丙○○於警訊及偵審中坦承不諱，互核被害人乙○○於庭訊
    中供證其前開證件遭竊且未同意被告以其名義聲請核發行車執照等情節均悉相符
    合，並有扣案之變造國民身分證、駕駛執照及登載不實之行車執照各一枚附卷可
    憑，足見被告自白之內容與事實相符，本件事證明確，被告犯行堪以認定，應予
    依法論科。
二、按被告丙○○將自己之相片黏貼在右開乙○○合法領有之國民身分證、汽車駕駛
    執照上，雖未新創該國民身分證、駕駛執照所載內容，惟已變更其原載內容，且
    足令第三人誤認被告即係該駕駛執照之合法持有者，自足生損害於監理機關對於
    駕駛執照管理之正確性及乙○○本人，是核其所為，係犯刑法第二百十六條、第
    二百十二條之行使變造特種文書罪及同法第二百十四條之使公務員登載不實文書
    罪。被告於變造國民身分證、汽車駕駛執照後復持以行使，其變造之低度行為為
    行使之高度行為所吸收，均不另論罪。又被告先後多次行使變造國民身分證、汽
    車駕駛執照之犯行，均時間緊接，所犯係犯罪構成要件相同之罪名，顯係基於概
    括犯意為之，為連續犯，依刑法第五十六條規定，以一罪論，並加重其刑。又被
    告持前開變造之國民身分證向監理機關聲請核發行車執照，致不知情之公務員將
    此不實之身分資料登載予其職務上所掌管之公文書，無非係圖日後駕車遇事可冒
    名使用，以規避刑事追訴，是被告前開所犯行使變造特種文書罪與使公務員登載
    不實之二罪間，有方法結果之牽連關係，應從較重之使公務員登載不實之罪處斷
    。爰審酌被告素行不佳，有多次前科紀錄，且其係因假釋出監後，不思振作奮發
    圖強，致假釋遭撤銷，而所餘殘刑因被告未到案接受執行致經通緝，為規避追緝
    始犯此罪之動機、目的、手段、所生之危害及犯後尚能坦承犯行，態度良好等一
    切情狀，量處如主文所示之刑，並諭知易科罰金之折算標準，以資懲儆。又扣案
    黏貼在變造國民身分證、汽車駕駛執照上之丙○○相片各一張，及被告持前開變
    造之國民身分證向監理機關聲請核發之不實行車執照一枚，均為被告所有且係供
    犯罪所用或所得之物，業據被告供承在卷，爰依刑法第三十八條第一項第二款、
    第三款規定宣告沒收。至於扣案之國民身分證、汽車駕駛執照各一枚，因均係被
    告向被害人乙○○竊取之物，非被告所有甚明，爰不為沒收之諭知，公訴意旨認
    應沒收，容有誤會，併此敘明。
據上論斷，應依刑事訴訟法第二百九十九條第一項前段，刑法第二百十四條、第二百
十六條、第二百十二條、第五十五條、第四十一條、第三十八條第一項第二款、第三
款，罰金罰鍰提高標準條例第一條前段、第二條，判決如主文。
本案經檢察官楊文慶到庭執行職務。
中      華      民      國     八十九       年     六    月    十九     日
                                      臺灣臺北地方法院刑事第七庭
                                          法  官  蔡  世  祺
右正本證明與原本無異。
不服本判決，應於判決送達後十日內，向甲○提出上訴狀。
                                          書記官  李  文  椿
中      華      民      國     八十九       年     六    月    十九     日


司法院資訊處製作；財團法人民間司法改革基金會備份。
